臺灣新竹地方法院刑事判決
109年度易字第979號
公  訴  人  臺灣新竹地方檢察署檢察官
被      告  王劍忠



上列被告因違反毒品危害防制條例案件，經檢察官聲請以簡易判
決處刑（109 年度毒偵字第773 號），本院認不宜依簡易判決處
刑（109 年度竹簡字第929 號），改適用通常訴訟程序審理，並
判決如下：
    主  文
本件公訴不受理。
    理  由
一、聲請簡易判決處刑意旨略以：被告王劍忠基於施用第二級毒
    品之犯意，於民國109 年3 月16日晚間9 時許，在新竹市○
    區○○○街0 ○0 號5 樓1510號房內，以燒烤玻璃球吸食煙
    霧之方式，施用第二級毒品甲基安非他命1 次。嗣於109 年
    3 月17日中午12時50分許，在新竹市○區○○○街0 ○0 號
    1 樓，因另案通緝為警緝獲，復於同日下午4 時10分許，採
    集其尿液檢驗送驗，結果呈安非他命及甲基安非他命陽性反
    應而查獲。因認被告涉犯毒品危害防制條例第10條第2 項之
    施用第二級毒品罪嫌等語。
二、按起訴之程序違背規定者，應諭知不受理之判決，並得不經
    言詞辯論為之，刑事訴訟法第303 條第1 款、第307 條分別
    定有明文。
三、本件被告行為後，109 年1 月15日修正公布之毒品危害防制
    條例（下稱毒品條例）第20條第3 項及第23條第2 項業於同
    年7 月15日施行。依增訂毒品條例第35條之1 第1 款規定：
    「本條例中華民國108 年12月17日修正之條文施行前犯第10
    條之罪之案件，於修正施行後，依下列規定處理：一、偵查
    中之案件，由檢察官依修正後規定處理」，是檢察官就偵查
    中之施用第一級、第二級毒品案件，於新法施行後，即應依
    修正後之規定處理。而按毒品條例第20條第3 項及第23條第
    2 項，雖僅將原條文之再犯期間由「5 年」改為「3 年」，
    惟衡諸毒品戒除不易，須經長期且持續之治療，為醫療及司
    法界之共識，施用毒品者既被視為「病患性犯人」，最佳處
    遇方式即為治療，期能逐漸減少毒品施用之頻率及數量，進
    而達到戒除毒癮的完全治癒目標。為協助施用毒品者戒除毒
    癮復歸社會，對於經監獄監禁處遇後仍再犯之施用毒品者，
    更應恢復以機構內、外之治療協助其戒除毒癮。此即本次修
    正毒品條例第20條第3 項關於施用毒品者所謂「3 年後再犯
    」係何所指之立法真諦。換言之，除檢察官優先適用毒品條
    例第24條命附條件緩起訴處分處遇（不論幾犯，亦無年限）
    外，對於施用毒品初犯者，即應適用第20條第1 項、第2 項
    為機構內之觀察、勒戒或強制戒治；若於上開機構內處遇執
    行完畢釋放後，「3 年內再犯」者，依第23條第2 項規定，
    應依法追訴；倘於「3 年後再犯」，自應再回歸到傳統醫療
    體系機構內重為觀察、勒戒或強制戒治之治療。是對於戒除
    毒癮不易者，唯有以機構內、外處遇及刑事制裁等方式交替
    運用，以期控制或改善其至完全戒除毒癮。現行毒品條例既
    認施用毒品者具有「病患性犯人」特質，強調「治療勝於處
    罰」、「醫療先於司法」，對於第20條第3 項及第23條第2
    項所謂「3 年後（內）再犯」，自應跳脫以往窠臼，以「3
    年」為期，建立「定期治療」之模式。準此，第20條第3 項
    規定中所謂「3 年後再犯」，只要本次再犯（不論修正施行
    前、後）距最近1 次觀察、勒戒或強制戒治執行完畢釋放，
    已逾3 年者，即該當之，不因其間有無犯第10條之罪經起訴
    、判刑或執行而受影響（最高法院109 年度台上大字第3826
    號刑事大法庭裁定意旨參照）。
四、經查：本件被告王劍忠前於89年間因施用第二級毒品案件，
    經臺灣桃園地方法院（下稱桃園地院）以89年度毒聲字第40
    19號裁定送勒戒處所觀察、勒戒後，因認有繼續施用毒品之
    傾向，再經桃園地院以89年度毒聲字第4443號裁定令入戒治
    處所施以強制戒治1 年，嗣其強制戒治經戒治處所認無繼續
    戒治之必要，乃報由檢察官聲請桃園地院以89年度毒聲字第
    6866號裁定停止戒治，於89年11月15日因停止其處分之出監
    ，所餘戒治期間付保護管束，旋其停止戒治所餘戒治期間於
    90年7 月2 日屆滿，因期滿未經撤銷，視為強制戒治期滿執
    行完畢，並經臺灣桃園地方檢察署檢察官以90年度戒偵字第
    728 號為不起訴處分確定，其後未曾再受觀察、勒戒或強制
    戒治之執行等情，有臺灣高等法院被告前案紀錄表在卷可稽
    。是本案被告被訴於109 年3 月16日晚間9 時許，在新竹市
    ○區○○○街0 ○0 號5 樓1510號房內，以燒烤玻璃球吸食
    煙霧之方式，施用第二級毒品甲基安非他命1 次之犯行，距
    其最近1 次強制戒治執行完畢釋放，已逾3 年，依前開說明
    ，即該當修正後毒品條例第20條第3 項「3 年後再犯」之規
    定，應適用同條第1 項、第2 項規定為觀察、勒戒或強制戒
    治，而不得逕予追訴、處罰，縱被告其間曾因再犯施用第二
    級毒品罪經判刑及執行，亦不受影響。又本案被告所犯施用
    第二級毒品案件，經檢察官聲請簡易判決處刑，於109 年7
    月28日繫屬於本院，此有臺灣新竹地方檢察署109 年7 月27
    日竹檢永宇109 毒偵773 字第1099026431號函及其上之本院
    收文章在卷可憑。是本案於新法109 年7 月15日修正施行前
    既尚未繫屬於本院，施行後仍在檢察官偵查中，依前開增訂
    毒品條例第35條之1 第1 款規定，檢察官就偵查中之案件應
    依修正後規定處理，亦即應由檢察官依修正後毒品條例第20
    條第3 項規定，適用同條第1 項、第2 項規定聲請法院裁定
    觀察、勒戒或強制戒治。從而，檢察官就本案逕予聲請簡易
    判決處刑，其起訴之程序自屬違背規定，揆諸前揭規定，爰
    不經言詞辯論，逕為諭知不受理之判決。
五、據上論斷，應依刑事訴訟法第452 條、第303 條第1 款、第
    307 條，判決如主文。
本案經檢察官許大偉聲請以簡易判決處刑。
中    華    民    國   110    年   3      月    12    日
                  刑事第六庭     法  官       王榮賓
以上正本證明與原本無異。  
如不服本判決應於收受送達後20日內向本院提出上訴書狀，並應
敘述具體理由；其未敘述上訴理由者，應於上訴期間屆滿後20日
內向本院補提理由書（均須按他造當事人之人數附繕本）「切勿
逕送上級法院」。
中　　華　　民　　國　　110 　年　　3 　　月　　15　　日
                                  書記官      蘇鈺婷